臺北高等行政法院裁定　　　　　　　　　　　　　　　九十年度訴字第六二三四號
　　原　　　告　甲○○
　　被　　　告　台北市政府衛生局
　　代　表　人　邱淑媞（局長）
右當事人間因醫師法事件，原告不服台北市政府中華民國九十年八月二十九日府訴字
第九○○一二九○二○○號訴願再審決定，提起行政訴訟。本院裁定如左：
　　主  文
原告之訴駁回。
訴訟費用由原告負擔。
　　理  由
一、按「原告之訴，有左列各款情形之一者，行政法院應以裁定駁回之。．．十、起
    訴不合程式或不備其他要件者。」行政訴訟法第一百零七條第一項第十款定有明
    文。
二、本件原告以其為華僑曾在香港地區執行中醫師業務長達五年以上卓著聲望為由，
    於民國（下同）七十五年間來台，依當時有效之中醫師檢覈辦法（五十一年三月
    二十三日考試院會同行政院發布施行）第二條、第八條及醫師法第三條之規定，
    以中醫針灸科檢覈及格，獲考試院頒發七十五年六月十四日台檢中醫僑字第八七
    五號「考試院醫師考試及格證書」及行政院衛生署頒發七十五年十月十三日僑中
    字第三四一號「中醫師證書」，並加入台北市中醫師公會，取得該會七十六年六
    月二十七日院北市中醫（八）總證字第壹陸陸號「台北市中醫師公會會員證書」
    。嗣考試院會同行政院於七十七年八月二十二日另頒新檢覈辦法，原告於八十五
    年四月二十九日檢附上開證書及台北市中醫師公會出具之證明書，向被告申請於
    台北市○○路五三五號一樓，以妙銓中醫診所辦理開業，執行針灸內科業務。經
    被告以八十五年四月三十日北市中衛三字第二三六四號函復：「．．依醫師法規
    定，持『僑中』字中醫師證書，未依中醫師檢覈辦法第十條規定補行筆試及格者
    ，不得在國內執業，應領有『台中』字中醫師證書者，始得為之。」，原告不服
    訴經台北市政府八十五年十二月二十四日府訴字第八五○九三○四九號訴願決
    定，略以依「法律不溯及既往」及「信賴保護原則」等由，決定：「原處分撤銷
    ，由原處分機關另為處分。」，嗣被告向行政院衛生署請示，其間原告於八十六
    年三月三日申請中醫師開業執照，經被告以八十六年三月十七日北市衛三字第八
    六二一三五三八○○號函復原告略以：「有關台端擬向本局請領開執業執照一案
    ，依現行規定，於台端取得『台中』字中醫師證書前，恕難同意辦理．．」。原
    告仍不服，提起一再訴願及行政訴訟，遞經台北市政府八十六年七月十七日府訴
    字第八六○二八七○九○一號訴願決定、行政院衛生署八十六年十二月二日衛署
    訴字第八六○六六四三一號再訴願決定及行政法院（現改制為最高行政法院，下
    同）八十七年度判字第二八○七號判決駁回。原告復以行政法院八十七年度判字
    第二八○七號判決具有修正前行政訴訟法第二十八條第一款之再審事由，提起再
    審之訴，復經行政法院八十九年度判字第一二三七號判決予以駁回。其後，最高
    行政法院就案外人王有及陳天順訴請撤銷被告所為否准開、執業執照申請處分之
    案件，認新檢覈辦法已逾越醫師法之母法授權範圍而有違法，並認除有醫師法第
    八條之一第一項規定各款之消極事由外，衛生主管機關不得拒發執業執照。原告
    遂以不服上開台北市政府八十六年七月十七日府訴字第八六○二八七○九○一號
    訴願決定，並以該決定及被告八十六年三月十七日北市衛三字第八六二一三五三
    八○○號函具有適用法規錯誤之違法事由，主張依訴願法第九十七條第一項第一
    款及第三項規定，於知悉該決定及處分適用法規顯有錯誤之三十日法定期間內，
    向台北市政府聲請再審。案經台北市政府以原告因申請中醫師開、執業執照事件
    ，前經提起一再訴願及行政訴訟，終經行政法院分別以八十七年度判字第二八○
    七號判決原告之訴駁回及八十九年度判字第一二三七號判決再審之訴駁回在案，
    原告如仍表不服，應依法對上開終局確定判決提起再審之訴以資救濟，原告遽對
    台北市政府八十六年七月十七日府訴字第八六○二八七○九○一號訴願決定聲請
    再審，其程序不合，乃作成九十年八月二十九日府訴字第九○○一二九○二○○
    號訴願再審不受理之決定。原告猶未甘服，遂於九十年十一月一日向本院提起行
    政訴訟，並於同年十一月二十八日具狀求為撤銷被告八十六年三月十七日北市衛
    三字第八六二一三五三八○○號函、台北市政府八十六年七月十七日府訴字第八
    六○二八七○九○一號訴願決定、行政院衛生署八十六年十二月二日衛署訴字第
    八六○六六四三一號再訴願決定及台北市政府九十年八月二十九日府訴字第九○
    ○一二九○二○○號訴願再審決定等情，固有相關之處分書、訴願決定書、再訴
    願決定書、行政法院判決書，及訴願再審決定書在卷可稽。
三、惟查，訴願法上之再審，係八十九年七月一日起施行之訴願法所增訂之新制。新
    訴願法雖創設再審之制度，但其相關規定僅有第九十七條條文而已。茲參諸該條
    之立法理由：「按訴願決定確定後，如發現有類似民事訴訟法第四百九十六條第
    一項及（修正前）行政訴訟法第二十八條所定再審事由時，宜允訴願人或其他利
    害關係人聲請再審以資救濟，爰參照民事訴訟法第四百九十六條、（修正前）行
    政訴訟法第二十八條及第二十九條規定，增列訴願決定之再審制度」，可知訴願
    法上之再審制度雖係參照民事訴訟法及行政訴訟法上之再審制度而設，然其究非
    針對確定之行政法院判決提起再審，而係對於確定之訴願決定申請再審。且受理
    訴願再審之機關，依新訴願法第九十七條規定而作成之再審決定，與通常之訴願
    決定，在程序標的及聲請原因上，仍有所不同，尚不得謂再審決定即屬行政訴訟
    法第四條所稱之訴願決定而得藉此提起撤銷訴訟（行政訴訟法第四條所謂之訴願
    決定，係指「人民因中央或地方機關之違法行政處分，認為損害其權利或法律上
    之利益，經依訴願法提起訴願」之訴願決定，而非指「對於確定訴願決定，申請
    再審」之再審決定）。查訴願再審決定依新訴願法或行政訴訟法並無救濟程序之
    之規定，矧新訴願法上之再審，既係在通常救濟程序之外所提供之非常救濟程序
    ，其係以已確定且不得再提起行政訴訟之訴願決定為標的，有別於通常之訴願決
    定，自不宜再成為行政訴訟之標的而允准其對之提起行政訴訟（九十一年度各級
    行政法院行政訴訟法律座談會研討結果參照），是原告猶對該訴願再審決定提起
    本件行政訴訟，顯非合法，應予駁回。
四、依行政訴訟法第一百零七條第一項第十款、第一百零四條、民事訴訟法第九十五
    條、第七十八條，裁定如主文。
中　　華　　民　　國　　九十一　　　年　　　十　　　　月　　  十七　　　日
                               臺 北 高 等 行 政 法 院  第 六 庭
                                           審 判 長 法  官　林樹埔
           　　　　　　　　　　　　　　　　　　　　 法　官　闕銘富
           　　　　　　　　　　　　　　　　　　　　 法　官　曹瑞卿
右為正本係照原本作成。
如不服本裁定，應於送達後十日內向本院提出抗告狀（須按他造人數附繕本）。
中　　華　　民　　國　　九十一　　　年　　　十　　　　月　　  十七　　　日
            　　  　　　　　　　　　　　　    　    書記官  方偉皓
